【裁判字號】    97,交聲,185
【裁判日期】    980108
【裁判案由】    違反道路交通管理處罰條例聲明異議
【裁判全文】
臺灣新竹地方法院交通事件裁定         97年度交聲字第185號
移
異  議  人
即受處分人  甲○○
上列異議人因違反道路交通管理處罰條例案件，對於交通部公路
總局新竹區監理所民國97年5月2日竹監自字第裁50-P00000000號
裁決處分聲明異議，本院裁定如下：
    主  文
原處分撤銷。
甲○○不罰。
    理  由
一、原處分意旨略以：異議人即受處分人於民國97年2月29日凌
    晨1時25分許，駕駛車牌號碼YY-8507號租賃小客車，行經花
    蓮市○○路、中央路口，因駕車行經有燈光號誌管制之交岔
    路口闖紅燈，經花蓮縣警察局花蓮分局自強派出所警員鄭榮
    昌攔停，以異議人違反道路交通管理處罰條例第53條第1項
    規定舉發，並填掣花警交字第P00000000號舉發違反道路交
    通管理事件通知單，異議人收受上開通知單後，逾越通知單
    所列應到案期限30日內，向原處分機關陳述不服舉發，經原
    處分機關轉舉發單位查覆，認製單舉發並無不當，乃於97年
    5月2日依道路交通管理處罰條例第53條第1項、第63條第1項
    第3款（裁決書漏載第1項第3款）規定裁處異議人罰鍰新臺
    幣（下同）3600元，並記違規點數3點。
二、聲明異議意旨略以：伊當時在等紅綠燈，在紅燈號誌倒數完
    後，該燈號突然「完全熄滅」，讓伊誤以為是燈號故障，而
    當時伊停車等紅綠燈的位置為該路口的第1輛車，後方還有
    其他車輛欲通行，所以伊就只能開動左轉，於是便被交通警
    察攔下，警察告訴伊那段燈號「完全熄滅」的時間是該路口
    四向全紅道路淨空的時間，不能通行，於是伊便被開了罰單
    ，但是在別的十字路口，四向全紅的號誌是在正常紅燈倒數
    完後，還有再標示3秒鐘的倒數，而該路口的燈號在正常紅
    燈倒數完後則完全沒有任何標示，讓駕駛人容易被誤導，伊
    不服原裁決處分，爰依法聲明異議等語。
三、按汽車駕駛人，行經有燈光號誌管制之交岔路口闖紅燈者，
    處1800元以上5400元以下罰鍰，道路交通管理處罰條例第53
    條第1項定有明文，又道路交通標誌標線號誌設置規則第2條
    規定：「標誌、標線、號誌之設置目的，在於提供車輛駕駛
    人及行人有關道路路況之警告、禁制、指示等資訊，以便利
    行旅及促進交通安全」、第6條第1項規定：「道路於開放通
    行之前，應將必要之標誌、標線、號誌設置妥當」，即汽車
    駕駛人之違規受罰，自應以該路口之紅綠燈，係依法設置且
    正常運作中者為限。若紅綠燈之燈號設置本身有缺失，致用
    路人不能依正常之注意能力與程度發現該燈號之存在，或因
    設置物本身發生偏差、故障，致汽車駕駛人在行車間，未能
    依通常人之注意能力與程度，遵照燈號行駛，其過失自不得
    歸責於駕駛人，而有免罰之原因。
四、經查：本件違規地點路口有四向全紅清道時間號誌指示，其
    號誌運作方式乃中山路（東西向）、中央路（南北向）雙向
    號誌均以紅、綠、黃順序交替變換，並無所謂燈號完全熄滅
    、消失之情形一節，固據花蓮縣警察局花蓮分局於97年7月2
    3日以花市警交字第0975000240號函覆在卷，惟該分局於97
    年4月10日派員前往該違規地點路口進行勘查，發現中山路
    由東往西之紅燈號誌結束後，燈號即完全熄滅8秒鐘再轉換
    成綠燈，如此反覆轉換號誌與正常號誌變換有異，再者，經
    詢交通隊號誌維修（護）人員，本件發生期間並無前往該處
    維修紀錄等情，亦有上開函文附卷可稽，再經本院勘驗異議
    人於97年3月18日晚上8時35分許及同年5月27日上午9時59分
    許在舉發地點所拍攝號誌變換之情形：畫面中顯示紅燈倒數
    之秒數依序為9、8、7、6、5、4、3、2、1，倒數秒數結束
    後轉為黃燈，號誌隨即完全熄滅持續約8秒後，再轉為綠燈
    ，此有本院98年1月8日勘驗筆錄1份在卷為憑，是異議人辯
    稱：違規地點之紅燈管制號誌在轉換為綠燈前，有一段燈號
    完全熄滅的時間等語，尚非無據，復經本院再次確認之結果
    ，本件舉發違反道路交通管理事件通知單上所載之違規時間
    ，該路口因單純號誌運作不正常，致使中山路由東往西之紅
    燈號誌結束後，燈號即完全熄滅約8秒鐘再轉換成綠燈號誌
    ，亦有花蓮縣警察局花蓮分局97年8月21日花市警交字第097
    0015183號函存卷可查。是本件舉發地點之號誌運作於97年2
    月29日確實有不正常之情事，堪以認定。
五、綜上所述，異議人即受處分人於本件闖紅燈之違規行為當時
    ，因前揭路口之號誌設置運作不正常，致汽車駕駛人在行車
    間，未能依通常人之注意能力與程度，遵照燈號行駛，其過
    失自不得歸責於駕駛人，而有免罰之原因。是以，本件異議
    人縱有闖紅燈之行為，即有不可歸責之原因。從而，原處分
    機關逕依道路交通管理處罰條例第53條第1項、第63條第1項
    第3款規定，裁處異議人罰鍰3600元，並記違規點數3點，尚
    有未洽，應認本件異議為有理由，爰依法將原處分撤銷，並
    改諭知異議人不罰。
六、據上論斷，應依道路交通案件處理辦法第20條，裁定如主文
中    華    民    國    98    年    1     月    8     日
                  交通法庭法  官  蔡欣怡
如不服本裁定，應於裁定送達後5日內向本院提出抗告狀。
以上正本證明與原本無異。
中    華    民    國    98    年    1     月    8     日
                          書記官  劉怡芳


司法院資訊處製作；財團法人民間司法改革基金會備份。
